臺灣臺南地方法院刑事判決　　　　　　　 95年度訴字第724號
公　訴　人　臺灣臺南地方法院檢察署檢察官
被　　　告　己○○○○○○
選任辯護人　曾靖雯律師
　　　　　　江信賢律師
　　　　　　蔡麗珠律師
上列被告因偽造有價證券等案件，經檢察官提起公訴（95年度偵
字第7838號），本院判決如下：
    主  文
許淳淳犯連續偽造有價證券罪，處有期徒刑貳年，偽造如附表所
示之本票陸張，均沒收。又犯連續行使偽造私文書罪，處有期徒
刑捌月，申請印鑑證明之委託書上偽造之「林福來」署押壹枚；
土地暨建築改良物抵押權設定契約書上偽造之「林福來」署押壹
枚；授權書偽造之「林福來」署押壹枚、指印枚，均沒收。應
執行有期徒刑貳年陸月，偽造如附表所示之本票陸張、申請印鑑
證明之委託書上偽造之「林福來」署押壹枚；土地暨建築改良物
抵押權設定契約書上偽造之「林福來」署押壹枚；授權書偽造之
「林福來」署押壹枚、指印枚，均沒收。
    事  實
一、許淳淳於民國94年2月間起，為達向中華當舖借款之目的，
    竟基於意圖供行使之用而偽造有價證券之概括犯意，明知其
    夫林福來（已改名乙○○）、女兒林淑娟（已改名林沛汝）
    、丁○○、女婿李榮芳（已改名甲○○）並未同意擔任本票
    之發票人或共同發票人（詳附表），竟陸續於94年2月間及
    同年4月15日在中華當舖內，除簽署自己及林福來之名義為
    發票人外，又同時偽造林淑娟、丁○○、李榮芳之署名及按
    捺指印於上開本票之發票人欄上，表示林福來、林淑娟、丁○○、李榮芳同意擔任上開本票之發票人及共同發票人，以
    供作前揭借款之擔保，而偽造上開本票之有價證券。繼之，
    將上開本票之有價證券持交中華當舖負責人戊○○以為行使
    。又許淳淳於94年2月間為保證借款之償還，竟另基於偽造
    私文書之概括犯意及使公務員登載不實之犯意，明知林福來
    與戊○○間並無任何債權債務關係，且未經林福來之同意，
    先於94年2月21日，擅自盜用林福來之印章，偽造林福來委
    託其申請印鑑證明之委託書，持以向臺南縣永康市戶政事務
    所申請林福來之印鑑證明1份，繼於同日持林福來之印鑑及
    林福來所有之永康市○○段884、889地號及其上建物（地址
    ：永康市○○○街80巷26號）不動產所有權狀至台南縣永康
    地政事務所，偽造土地登記申請書及土地暨建築改良物抵押
    權設定契約書；同時以簽寫林福來署押及按指印方式偽造林
    福來授權書1份交付戊○○，以示林福來同意設定本件抵押
    權，用以辦理抵押權之設定，設定抵押金額新台幣（下同）
    400萬元予戊○○，經該管公務員將上開抵押權登記於職務
    上所掌管之公文書，足生損害於林福來及地政機關對土地及
    建物權利事項登記管理之正確性。嗣戊○○持上開本票向本
    院聲請本票裁定強制執行，林福來、林淑娟、丁○○、李榮
    芳始查知上情，而許淳淳亦於犯罪被發覺前向臺灣臺南地方
    法院檢察署自首。
二、案經許淳淳自首後由臺灣臺南地方法院檢察署檢察官偵查起
    訴。
    理  由
一、訊據被告許淳淳對上揭犯罪事實均坦承不諱，核與證人林淑
    娟於96年3月16日在本院審理中所證及證人林福來、丁○○
    、李榮芳於偵查中之證述內容相合，被告自白核與事實相符
    ，可堪信屬真寶。此外，復有偽造發票人為林福來及共同發
    票人為林淑娟、丁○○、李榮芳之本票影本6紙及典當借據
    收據（交查字卷第53-62頁）、土地登記謄本、土地登記申
    請書、土地、建築改良物抵押權設定契約書（他字卷第5頁
    、第13-18頁）、證人戊○○96年3月15日審判期日當庭提交
    本院之「林福來」授權書影本（本院卷第88頁）、台南縣永
    康市戶政事務所96年3月27日南縣永戶字第0960001148號函
    及附件（本院卷第97頁）、本院94年度票字第3502號民事裁
    定影本1件（他字卷第6-11頁）等可證。又林福來、林淑娟
    、丁○○及李榮芳於偵查中當庭之簽名筆跡4紙（交查字卷
    第109-113頁），與本票上林福來、林淑娟、丁○○及李榮
    芳等人筆跡及土地建築改良物抵押權設定契約上債務人林福
    來之簽名均有不符，而經肉眼辨識比對結果皆與許淳淳之字
    跡相似，足徵上開本票及私文書應確是被告許淳淳所偽造者
    無誤。另證人中華當舖負責人戊○○雖證稱：上開本票均為
    被告許淳淳至中華當舖借錢時，拿回去簽好才拿回來交付給
    伊云云。惟衡諸常情，一般人至當舖借款，皆於需錢孔急之
    際，豈有將本票拿回簽名再交付之理！況證人丙○○即中華
    當鋪員工到庭證稱：「（審判長問：己○○○○○○向你們
    當舖借款，本票是否都是在你們當舖內簽寫？）己○○○○○○簽的時候，都是他自己簽寫的。」、「（檢察官問：有
    無客戶是拿回家寫的？）來借款的客人都是當場寫的，那五
    張我不清楚。」等語（見本院卷第80、81頁）既然證人已證
    稱被告所寫本票均是被告自己所簽寫者，足見證人應是親眼
    目睹被告簽寫，且借款的客人都是當場於當鋪內簽寫本票，
    何以被告所交付之本票又稱不知是否當場寫的？可知證人戊○○、丙○○所證只是怕與本案有何牽涉，避重就輕之說法
    ，故被告偽造之本票應是在當鋪內所簽者無訛。本件事證已
    臻明確，被告犯行堪予認定，應依法論科。
二、
  (一)核被告許淳淳所為，係犯刑法第201條第1項、第216條、第
    210條及第214條之偽造有價證券、行使偽造私文書及使公務
    人員登載不實罪。被告於上開本票上偽造林福來、林淑娟、
    丁○○、李榮芳署押及指印之行為，為偽造有價證券之部分
    行為；又被告在申請印鑑證明之委託書、土地登記申請書及
    土地暨建築改良物抵押權設定契約書、授權書上偽造林福來
    之署押、印文及指印之行為，為偽造私文書之部分行為，均
    不另論罪。被告偽造上開本票後，持以行使，其行使之低度
    行為為偽造之高度行為所吸收，亦不另論罪。而被告就前揭
    行使偽造私文書部分，因盜蓋印鑑為偽造文書之部分行為，
    而偽造私文書之低度行為復為行使之高度行為所吸收，均不
    另論罪。
  (二)被告行為後，刑法第56條連續犯之規定，業於94年1月7日修
    正公布刪除，並於95年7月1日施行，則被告之犯行，因行為
    後新法業已刪除連續犯之規定，此刪除雖非犯罪構成要件之
    變更，但顯已影響行為人刑罰之法律效果，自屬法律有變更
    ，依新法第2條第1項規定，比較新、舊法結果，仍應適用較
    有利於被告之行為時法律即舊法論以連續犯（最高法院95年
    第8次刑事庭會議決議參照）。被告先後偽造6紙本票及先後
    偽造申請印鑑證明之委託書、授權書及土地登記申請書及土
    地暨建築改良物抵押權設定契約書並持以行使行為，均時間
    緊接，犯罪構成要件相同，顯均係基於概括犯意反覆為之，
    均為連續犯，均應依修正前刑法第56條規定論以一偽造有券
    罪及一行使偽造私文書罪。而被告偽造林福來申請印鑑證明
    之委託書及授權書及持以行使部分雖未經起訴意旨論及，惟
    本院既認此與偽造地登記申請書及土地暨建築改良物抵押權
    設定契約書並持以行使部分屬連續犯關係，自為起訴效力所
    及，則本院自得加以審理，併予敘明。又查修正後之刑法刪
    除第55條關於牽連犯之規定。本件被告所犯上開行使偽造私
    文書及使公務員登載不實罪具有牽連犯之關係，依修正前即
    行為時法之規定，應從一重之行使偽造私文書罪處斷；依修
    正後之刑法既已刪除牽連犯之規定，則所犯上述2罪應依數
    罪併罰之規定分論併罰。則比較新舊法之規定，修正後之規
    定並非較有利於被告，故依刑法第2條第1項之規定，應適用
    行為時之法律，即適用修正前刑法第55條牽連犯之規定，從
    一重之行使偽造私文罪處斷。再被告所犯上開偽造有價證券
    罪及行使偽造私文書罪，其犯意各別，行為互殊，應分論併
    罰。另被告於其犯行被發覺前，即向臺灣臺南地方法院檢察
    署自首，有該刑事自首狀1份附卷可憑，其對於未發覺之犯
    罪自首並接受裁判，應依刑法第62條前段之規定減輕其刑，
    並依先加後減原則加減其刑。
  (三)爰審酌被告之素行、犯罪之動機、目的、其偽造本票借款亦
    是為維持家庭經濟之故，且被害人亦均表示願原諒被告（有
    陳情狀1紙可稽，見本院卷第28-29頁）及其坦承犯行態度尚
    佳等一切情狀，量處如主文所示之刑，併定其應執行刑，以
    資懲儆。而按修正後刑法第2條第1項規定：「行為後法律有
    變更者，適用行為時之法律。但行為後之法律有利於行為人
    者，適用最有利於行為人之法律」。被告行為後，刑法第51
    條業於民國94年1月7日修正公布，並於95年7月1日施行，修
    正前刑法第51條規定：「數罪併罰，分別宣告其罪之刑，依
    左列各款定其應執行者：」其中第5款規定：「宣告多數有
    期徒刑者，於各刑中之最長期以上，各刑合併之刑期以下，
    定其刑期。但不得逾二十年。」修正後刑法第51條第5款規
    定：「宣告多數有期徒刑者，於各刑中之最長期以上，各刑
    合併之刑期以下，定其刑期。但不得逾三十年。」比較結果
    ，修正後刑法並非較有利於行為人，依刑法第2條第1項前段
    之規定，仍應依修正前刑法，定其應執行之刑，併予敘明。
  (四)另偽造如附表所示之本票6張，依刑法第205條規定，不問屬
    犯人與否，併宣告沒收之，而本票上偽造之被害人署押、指
    印均因本票已宣告沒收，故不另為沒收宣告；又申請印鑑證
    明之委託書上偽造之「林福來」署押1枚；土地暨建築改良
    物抵押權設定契約書上偽造之「林福來」署押1枚；授權書
    偽造之「林福來」署押1枚、指印3枚，均依刑法第219條宣
    告沒收，至於上開偽造私文書上盜蓋之「林福來」印文，因
    非偽造印章之印文，乃不另諭知沒收，附予敘明。
三、據上論斷，應依刑事訴訟法第299條第1項前段，刑法第2條
    第1項，修正前刑法第56條、第55條、刑法第201條第1項、
    第216條、第210條、第214條、修正前第51條第5款、刑法第
    62條、第71條第1項、第205條、第219條，刑法施行法第1條
    之1，判決如主文。
本案經檢察官庚○○到庭執行職務。
中　　華　　民　　國　　96　　年　　5　 　月　　24　　日
　　　　　　　刑事第八庭    審判長法  官　彭喜有
　　　　　　　　　　　　　　      法　官　盧鳳田
　　　　　　　　　　　　　　      法　官　李東柏
以上正本證明與原本無異。
如不服本判決應於送達後10日內向本院提出上訴狀。
        　　　　　　　　　　      書記官　黃傳鈞
中　　華　　民　　國　　96　　年　　5 　　月　　25　　日
附表：
┌────┬────┬─────┬───┬────┐
│發票日　│到期日　│本票號碼  │發票人│票面金額│
├────┼────┼─────┼───┼────┤
│94.2.21 │94.5.21 │NO 757983 │林福來│四百萬元│
├────┼────┼─────┼───┼────┤
│94.4.15 │　未填　│NO 881631 │許貴玉│二百萬元│
│        │        │          │林淑娟│        │
├────┼────┼─────┼───┼────┤
│94.4.15 │　未填　│NO 881632 │許貴玉│二百萬元│
│        │        │          │林淑娟│        │
├────┼────┼─────┼───┼────┤
│94.4.15 │　未填　│NO 881625 │許貴玉│二百萬元│
│        │        │          │丁○○│        │
├────┼────┼─────┼───┼────┤
│94.4.15 │　未填　│NO 881626 │許貴玉│二百萬元│
│        │        │          │李榮芳│        │
├────┼────┼─────┼───┼────┤
│94.4.15 │　未填　│NO 881629 │許貴玉│二百萬元│
│        │        │          │李榮芳│        │
└────┴────┴─────┴───┴────┘
附錄：本案論罪科刑法條全文
中華民國刑法第201條第1項：
意圖供行使之用，而偽造、變造公債票、公司股票或其他有價證
券者，處3年以上10年以下有期徒刑，得併科3千元以下罰金。
中華民國刑法第210條：
偽造、變造私文書，足以生損害於公眾或他人者，處5年以下有
期徒刑。
中華民國刑法第216條：
行使第210條至第215條之文書者，依偽造、變造文書或登載不實
事項或使登載不實事項之規定處斷。
附記事項：告訴人或被害人對於判決如有不服，請具備理由逕向
檢察官聲請檢察官提起上訴，其上訴期間之計算，係以檢察官收
受判決正本日期為準。
